臺灣高等法院民事裁定　　　　　　　　　　 94年度再字第5號
再審 原告　 甲○○
再審 被告　 福德爺神明會
法定代理人　李金墩
上列當事人間排除侵害事件，再審原告對於中華民國91年11月13
日本院91年度上字第291 號第二審確定判決，提起再審之訴，本
院裁定如下：
    主  文
再審之訴駁回。
再審訴訟費用由再審原告負擔。
    理  由
一、按再審之訴，應於三十日之不變期間內提起；其期間自判決
    確定時起算。又判決於上訴期間屆滿時確定。不得上訴之判
    決，於宣示時確定；不宣示者，於送達時確定，民事訴訟法
    第五百條第一項、第二項，第三百九十八條第一項、第二項
    定有明文。
二、本院確定判決，係於民國九十二年二月十三日最高法院九十
    二年度台上字第二九七號裁定駁回上訴確定，乃再審原告遲
    至民國九十四年一月四日，始行提起本件再審之訴，顯已逾
    三十日之不變期間，揆諸前開說明，顯不合法。
三、再審原告雖主張，其於九十三年十二月二十一日向台北縣鶯
    歌鎮公所閱覽、影印李金墩申請「福德爺」管理人變更案之
    文件，才發見未經斟酌之證物，其再審期間應自九十三年十
    二月二十一日知悉有該項證物時起算，並請求向台北縣鶯歌
    鎮公所調閱「福德爺」登記之案卷云云。惟按再審之訴應於
    三十日之不變期間內提起，前項期間自判決確定時起算，但
    再審之理由知悉在後者，自知悉時起算，民事訴訟法第五百
    條第一項及第二項定有明文。是提起再審之訴之原告，如主
    張其再審理由知悉在後者，應就所主張之事實負舉證之責任
    ，徵以同法第五百零一條第一項第四款之規定尤無疑義（最
    高法院三十年抗字第四四三號判例參照）。經查再審被告之
    神明會登記資料，早已存在於台北縣鶯歌鎮公所，並經台灣
    板橋地方法院八十九年度訴字第一五三二號請求排除侵害事
    件審理時，經該院依職權「調閱臺北縣鶯歌鎮辦理福德爺神
    明會第一次申請備查李金墩申請管理人及規約備查之卷宗一
    宗」，有台灣板橋地方法院八十九年度訴字第一五三二號請
    求排除侵害事件民事判決可稽（見該民事判決事實丙）；本
    院確定判決理由並指明：「本件被上訴人（指再審被告）福
    德爺神明會．．．於八十九年三月二十八日聲請臺北縣鶯歌
    鎮公所公告其會員名冊及財產清冊，以徵求異議，經公告日
    起三十天後無人異議，依臺灣省祀公清理辦法第十一點規定
    聲請主管機關備查，臺北縣鶯歌鎮公所業已同意備查，有該
    所八十九年六月十四日八九北縣鶯民字第八０六０號函可憑
    。又福德爺神明會於八十九年五月二十六日召開會員大會，
    選任會員李金墩為管理人（任期自八十九年五月二十六日起
    至九十四年五月二十五日止）及訂定規約，業經本院依職權
    調閱臺北縣鶯歌鎮辦理福德爺神明會第一次申請備查李金墩
    申請管理人及規約備查之卷宗及所附規約書會員名冊、不動
    產清冊、第一次會員大會會議紀錄、登載於太平洋公報之公
    告、臺北縣鶯歌鎮公所函等資料可稽。」（見本院確定判決
    理由三之(四)），是再審原告所謂於九十三年十二月二十一日
    始知悉之主張，並無可取。
綜上所述，本件再審原告之訴，為不合法，爰依民事訴訟法第五
百零二條第一項，第九十五條，第七十八條，裁定如主文。
中　　華　　民　　國　　94　　年　　1　　月　　25　　日
                  民事第九庭    審判長法　官  吳景源
　　　　　　　　　　　      　　　　　法　官  滕允潔
　　　　　　　　　　　      　　　　　法　官  連正義
正本係照原本作成。
本裁定除以適用法規顯有錯誤為理由，並經本院許可外，不得再
抗告。如提起再抗告，應於收受後十日內委任律師為訴訟代理人
向本院提出再抗告狀。並繳納再抗告費新台幣一千元。
中　　華　　民　　國　　94　　年　　1 　　月　　25　　日
　　　　　　　　　　　　　　　　　　　書記官  張永中
